臺灣高等法院民事裁定
110年度重上字第164號
上  訴  人  王興華  

            王興祥  



上列上訴人因與被上訴人楊佩霖、楊宗間請求塗銷土地所有權
移轉登記等事件，不服本院於中華民國111年3月22日所為第二審
判決，提起第三審上訴，本院裁定如下：
    主  文
本件上訴之訴訟標的價額核定為新臺幣柒佰肆拾壹萬玖仟柒佰柒
拾陸元。
上訴人應於收受本裁定正本七日內補提委任律師或具律師資格之
關係人為訴訟代理人之委任書，暨補繳第三審裁判費新臺幣壹拾
壹萬壹仟陸佰捌拾柒元，逾期即駁回其第三審上訴。 
    理  由
一、按提起第三審上訴，應以上訴狀表明對於第二審判決不服之
    程度，及應如何廢棄或變更之聲明，此觀同法第481條準用
    第441條第1項第3款規定自明，並應依同法第77條之16第1項
    規定繳納裁判費，此為必須具備之程式。上訴不合程式或有
    其他不合法之情形而可以補正者，原第二審法院應定期間命
    其補正，如不於期間內補正，應以裁定駁回之，同法第481
    條、第442條第2項亦定有明文。又計算上訴利益，應就上訴
    聲明範圍內之訴訟標的，依起訴時之交易價額核定，無交易
    價額者，以原告就訴訟標的所有之利益為準，此觀同法第46
    6條第4項之規定即明。再就多數訴訟標的為請求，如自經濟
    上觀之，其訴訟目的一致，不超出終局標的範圍，訴訟標的
    之價額，應擇其中價額較高者定之（最高法院110年度台抗
    字第1247號裁定意旨參照）。
二、查本件上訴人起訴主張被上訴人楊佩霖（下以姓名稱之）與
    伊等未有買賣桃園市○鎮區○○段00000地號土地（下稱系爭土
    地）之意思表示合致，雙方就系爭土地於民國（下同）103
    年9月4日之買賣契約關係，及103年9月30日之所有權移轉登
    記物權契約關係均不存在，楊佩霖應將該所有權移轉登記予
    以塗銷。嗣楊佩霖於104年10月28日以104年10月15日買賣為
    原因將系爭土地所有權移轉登記予被上訴人楊宗（下以姓
    名稱之，與楊佩霖合稱為被上訴人），惟該買賣行為及所有
    權移轉登記物權行為均屬通謀虛偽意思表示而無效，楊宗
    應將該所有權移轉登記予以塗銷。又楊宗明知該法律行為
    害及伊等對楊佩霖之權利，應將該所有權移轉登記物權行為
    予以撤銷。原審為上訴人敗訴之判決，上訴人提起上訴及追
    加民法第179條為請求權基礎，並於本院聲明：㈠先位上訴聲
    明：⒈原判決關於駁回後開第1至7項之訴部分廢棄。⒉確認被
    上訴人間就系爭土地所有權全部，於104年10月15日所為之
    買賣債權行為，及於104年10月28日所為之所有權移轉登記
    物權行為，均無效。⒊楊宗應將系爭土地所有權全部，於10
    4年10月28日以買賣為原因所為之移轉登記予以塗銷，回復
    楊佩霖為登記所有權人。⒋確認楊佩霖與王興華間就系爭土
    地所有權應有部分2分之1，於103年9月4日之買賣契約關係
    ，及於103年9月30日之所有權移轉登記物權契約關係，均不
    存在。⒌楊佩霖應將系爭土地所有權應有部分2分之1，於103
    年9月30日以買賣為原因所為之移轉登記予以塗銷，回復王
    興華為登記所有權人。⒍確認楊佩霖與王興祥間就系爭土地
    所有權應有部分2分之1，於103年9月4日之買賣契約關係，
    及於103年9月30日之所有權移轉登記物權契約關係，均不存
    在。⒎楊佩霖應將系爭土地所有權應有部分2分之1，於103年
    9月30日以買賣為原因所為之移轉登記予以塗銷，回復王興
    祥為登記所有權人。㈡針對上開先位上訴聲明⒉⒊之備位聲明
    ：⒈原判決關於駁回後開第⒉⒊項之訴部分廢棄。⒉被上訴人間
    就系爭土地所有權全部，於104年10月15日所為之買賣債權
    行為，及於104年10月28日所為之所有權移轉登記物權行為
    ，均應撤銷。⒊楊宗應將系爭土地所有權全部，於104年10
    月28日以買賣為原因所為之移轉登記予以塗銷，回復楊佩霖
    為登記所有權人。本院於111年3月22日為第二審判決（下稱
    系爭判決）：確認被上訴人間就系爭土地所有權全部，於10
    4年10月15日所為之買賣債權行為無效；確認楊佩霖與王興
    華間就系爭土地所有權應有部分2分之1，於103年9月4日之
    買賣契約關係不存在；確認楊佩霖與王興祥間就系爭土地所
    有權應有部分2分之1，於103年9月4日之買賣契約關係不存
    在，並駁回上訴人其餘上訴、追加之訴。上訴人對於系爭判
    決不服，提起上訴，雖未記載上訴聲明（對於系爭判決不服
    之程度，及應如何廢棄或變更之聲明），然已表明不服系爭
    判決之意旨，應認上訴人係對系爭判決敗訴部分均提起上訴
    。惟上訴人未據繳納第三審裁判費。經核其先、備位訴之聲
    明請求塗銷或撤銷系爭土地所有權移轉登記之訴訟目的一致
    ，依上開說明，訴訟標的之價額應按起訴日系爭土地之價額
    定之。本件上訴人起訴時之系爭土地交易價額為新臺幣（下
    同）741萬9,776元（計算式：土地面積1159.34平方公尺×10
    8年起訴時之公告現值每平方公尺6,400元＝7,419,776元，原
    審卷一第19頁），上訴人提起第三審上訴之訴訟標的價額核
    定為741萬9,776元，應徵第三審裁判費11萬1,687元，茲命
    上訴人於收受本裁定正本7日內如數補繳，逾期未繳，即駁
    回其上訴。
三、次按對於第二審判決上訴，上訴人應委任律師為訴訟代理人
    。但上訴人或其法定代理人具有律師資格者，不在此限。上
    訴人之配偶、三親等內之血親、二親等內之姻親，或上訴人
    為法人、中央或地方機關時，其所屬專任人員具有律師資格
    並經法院認為適當者，亦得為第三審訴訟代理人。第1項但
    書及第2項情形，應於提起上訴或委任時釋明之。上訴人未
    依第1項、第2項規定委任訴訟代理人，或雖依第2項委任，
    法院認為不適當者，第二審法院應定期先命補正。逾期未補
    正亦未依第466條之2為聲請者，第二審法院應以上訴不合法
    裁定駁回之，民事訴訟法第466條之1定有明文。本件上訴人
    對於系爭判決提起第三審上訴，尚未提出委任律師或具律師
    資格之關係人為訴訟代理人之委任書，茲命上訴人於收受本
    裁定正本7日內補正，逾期未補正，即駁回其上訴。
四、爰裁定如主文。　　
中　　華　　民　　國　　111 　年　　5 　　月　　17　　日
                  民事第二十一庭 
                        審判長法  官  翁昭蓉
                              法  官  羅惠雯
                              法  官  林哲賢
正本係照原本作成。
核定訴訟標的價額部分，如不服裁定得於收受送達後10日內向本
院提出抗告狀，並繳納抗告費新臺幣1千元。
其餘部分不得抗告。
中　　華　　民　　國　　111 　年　　5 　　月　　17　　日

　　　　　　　　　　　　　    書記官  陳盈真